【裁判字號】    98,上訴,274
【裁判日期】    980227
【裁判案由】    違反森林法
【裁判全文】
臺灣高等法院臺中分院刑事判決         98年度上訴字第274號
上  訴  人
即  被  告  丙○○
            甲○○
上列上訴人等因違反森林法案件，不服臺灣南投地方法院97年度
審訴字第211號中華民國97年12月18日第一審判決（起訴案號：
臺灣南投地方法院檢察署97年度偵字第4367號），提起上訴，本
院判決如下：
    主    文
上訴駁回。
    犯罪事實
一、丙○○於民國92、94、95年間曾3次因違反森林法案件，經
    法院分別判處有期徒刑6月、6月、10月（嗣減刑為有期徒刑
    5月），先後於94年4月13日、94年9月8日、96年10月25日執
    行完畢。甲○○於93年間因違反槍砲彈藥刀械管制條例及毒
    品危害防制條例等案件，經法院分別判處有期徒刑1年、10
    月、6月，定應執行有期徒刑2年1月確定；94年間因違反森
    林法及毒品危害防制條例案件，經法院分別判處有期徒刑7
    月、9月確定（嗣經減刑及定應執行有期徒刑8月確定），經
    接續執行，於96年8月29日執行完畢。2人係表兄弟關係，均
    不知悔改，於97年10月2日上午8時許，攜帶丙○○所有，客
    觀上具有危險性、足充兇器使用之電鋸1支，駕駛甲○○所
    有之車牌0209-WP號自用小客車，至行政院農業委員會林務
    局嘉義林區管理處（下稱嘉義林管處）所管理之阿里山事業
    區172林班，見有傾倒之牛樟木，竟意圖為自己不法之所有
    ，基於竊盜及違反森林法之犯意聯絡，結夥二人以上，共同
    以攜帶之電鋸竊取傾倒該處之森林主產物牛樟木，並切割為
    32 塊（材積0.858立方公尺、重量943.5公斤，價值約新臺
    幣《下同》8萬1644元），將切割之牛樟木裝載在甲○○上
    開自小客車之後座而竊取得手；同日20時10分許，於回途中
    在南投縣竹山鎮○○路過溪派出前為警攔檢查獲，起獲牛樟
    木32 塊，並扣得電鋸1支。
二、案經南投縣政府警察局竹山分局報告臺灣南投地方法院檢察
    署檢察官偵查起訴。
    理    由
一、按被告以外之人（包括證人、鑑定人、告訴人、被害人及共
    同被告等）於審判外之陳述雖不符刑事訴訟法第159條之1至
    之4等四條之規定，而經當事人於審判程序同意作為證據，
    法院審酌該言詞陳述或書面陳述作成時之情況，認為適當者
    ，亦得為證據；當事人、代理人或辯護人於法院調查證據時
    ，知有刑事訴訟法第159條第1項不得為證據之情形，而未於
    言詞辯論終結前聲明異議者，視為有前項之同意，同法第15
    9條之5定有明文。本件證人丁○○於警詢中之陳述，於原審
    及本院審理時予以提示並告以要旨，各經檢察官、被告等人
    表示無意見，迄言詞辯論終結前對該等筆錄內容均未聲明異
    議，依上開規定，其於警詢中之證言應具有證據能力。
二、訊據上訴人即被告丙○○、甲○○固坦承於上揭時地攜持電
    鋸切割牛樟木，於載運途中為警查獲之事實不諱，惟矢口否
    認有何竊盜及違反森林法之犯行，被告丙○○辯稱：伊以為
    該地係伊友人林雍富所承租，伊係徵得林雍富同意始前往上
    開林班地云云；被告甲○○則辯稱：伊以為該地係丙○○之
    友人所承租之地，丙○○要求伊前往幫忙搬運往云云。經查
    ，被告丙○○、甲○○如何於上揭時地共同以電鋸竊取並載
    運牛樟木等事實，業據被告丙○○、甲○○於警詢、偵訊、
    原審準備程序及審理時坦承不諱，並於偵查中互以證人身分
    結證在卷（偵卷第12-16頁），核與證人即嘉義林管處技術
    士丁○○於警訊時證述之被害情節相符，並有嘉義林管處森
    林被害告訴書、阿里山事業區172林班盜伐木國有林產物被
    害價金查定書、森林被害被告處理單、遺留木（贓木）材積
    調查表、阿里山事業區172林班森林被害地點位置圖、贓物
    認領保管單各1份、照片4紙附卷及電鋸1支扣案可資佐證，
    被告2人之自白核與事實相符。被告2人於本院審理中雖執上
    詞置辯，然查該地並非林雍富所承租乙節，業據被告2人於
    原審供承：「（被告丙○○答）我們拿的東西是從我朋友林
    雍富的父親跟林務局承租的土地上取得的，我不知道林雍富
    的爸爸叫什麼名字。（被告甲○○答）同被告丙○○所述。
    （問：你們帶走土地內的牛樟木是否事先獲得林雍富父親的
    同意？）（被告丙○○答）沒有。（被告甲○○答）沒有」
    等語明確（原審卷第52-53頁），足徵其等於本院審理中所
    辯顯係事後翻異飾卸之詞，非足採信，事證明確，被告2 人
    上揭犯行洵堪認定。
三、查牛樟係屬森林主產物，國有林林產物處分規則第3條第1款
    定有明文，並有嘉義林管處97年10月21日嘉政字第09751126
    43號函（偵卷第23頁）可參。核被告2人所為，均係犯森林
    法第52條第1項第4款之結夥二人以上竊取森林主產物及同條
    項第6款之竊取森林主產物，為搬運贓物使用車輛罪。按森
    林法上開規定係刑法第321條第1項第3款之特別規定，依特
    別法優於普通法之法律競合關係，應依森林法上開規定論處
    。被告2人就上開犯行，有犯意之聯絡與行為之分擔，為共
    同正犯。被告丙○○於92、94、95年間曾3次因違反森林法
    案件，經法院分別判處有期徒刑6月、6月、10月（嗣減刑為
    有期徒刑5月），先後於94年4月13日、94年9月8日、96年10
    月25日執行完畢。被告甲○○於93年間因違反槍砲彈藥刀械
    管制條例及毒品危害防制條例等案件，經法院分別判處有期
    徒刑1年、10月、6月，定應執行有期徒刑2年1月確定；於94
    年間因違反森林法及施用毒品案件，經法院分別判處有期徒
    刑7月、9月確定（嗣經減刑並定應執行有期徒刑8月確定）
    ，經接續執行，於96年8月29日執行完畢等情，有臺灣高等
    法院被告前案紀錄表在卷可稽，其等於受徒刑之執行完畢後
    5年以內，故意再犯本件有期徒刑之罪，均為累犯，均應依
    刑法第47條第1項規定加重其刑。扣案之電鋸1支為被告丙○
    ○所有且供其等2人犯罪所用之物，業經被告2人供明在卷，
    應依刑法第38條第1項第2款規定宣告沒收。原審以被告2人
    犯行事證明確，適用森林法第52條第1項第4款、第6款，刑
    法第11條前段、第28條、第47條第1項、第42條第3項規定、
    第38條第1項第2款規定，並審酌被告2人犯罪之動機、目的
    ，均身體健全，不循正途獲取財物，貪圖不法利益，無視國
    家永續發展政策，破壞自然生態，被告丙○○前已有3次違
    反森林法前科，被告甲○○前有1次違反森林法前科，均被
    處徒刑執行完畢，仍一犯再犯，蔑視法令，毫無悔意等一切
    情狀，各量處被告丙○○、甲○○有期徒刑一年二月及一年
    。並以被告2人所竊取之牛樟木價值約8萬1644元（有阿里山
    事業區第172林班盜伐木國有林產物被害價金查定書1份附偵
    卷第25頁足參），依森林法第52條第1項規定，均諭知併科
    罰金新臺幣20萬元，及易服勞役之折算標準，並宣告沒收扣
    案電鋸1把。核其認事用法均無不當，量刑亦屬妥適，被告2
    人否認犯行執詞上訴，非有理由，均應駁回。另依最高法院
    判決意旨所示，結夥三人以上竊盜或搶奪，其本質仍為共同
    正犯，因其已表明為結夥三人以上，故主文之記載並無加列
    「共同」之必要，原判決主文雖贅列「共同」二字，尚難指
    為違背法令，有最高法院79年度台上字第4231號判決要旨可
    資參照。本件原審主文諭知被告二人「共同結夥二人以上竊
    取森林主產物，為搬運贓物，使用車輛」，雖贅列「共同」
    ，惟尚難認違背法令，爰逕予更正之，附此敘明。
四、據上論結，應依刑事訴訟法第368條，判決如主文。
本案經檢察官乙○○到庭執行職務。
中    華    民    國    98    年    2     月    27    日
            刑事第十庭    審判長法  官  林  照  明
                                法  官  郭  瑞  祥
                                法  官  林  欽  章
以上正本證明與原本無異。
如不服本判決應於收受送達後10日內向本院提出上訴書狀，其未
敘述上訴之理由者，並得於提起上訴後10日內向本院補提理由書
（均須按他造當事人之人數附繕本）「切勿逕送上級法院」。
                                書記官  許  哲  禎
中    華    民    國    98    年    3     月    3     日
附錄本案論罪科刑法條：
森林法第52條第1項第4、6款：
竊取森林主、副產物而有左列情形之一者，處6月以上5年以下有
期徒刑，併科贓額2倍以上5倍以下罰金：
四結夥二人以上或僱使他人犯之者。
六為搬運贓物，使用牲口、船舶、車輛，或有搬運造材之設備者
  。


司法院資訊處製作；財團法人民間司法改革基金會備份。
